【裁判字號】    95,上訴,545
【裁判日期】    950810
【裁判案由】    違反廢棄物清理法
【裁判全文】
臺灣高等法院臺南分院刑事判決         95年度上訴字第545號
上  訴  人  臺灣雲林地方法院檢察署檢察官
上  訴  人
即  被  告  丙○○
                      號
上列上訴人因被告違反廢棄物清理法案件，不服臺灣雲林地方法
院94年度訴字第508號中華民國95年4月11日第一審判決（起訴案
號：臺灣雲林地方法院檢察署93年度偵字第4319號，併辦案號：
94年度偵字第2076號），提起上訴，本院判決如下：
    主  文
上訴駁回。
    事  實
一、丙○○前於民國（下同）60年間因殺人等案件，經臺灣雲林
    地方法院於61年7月18日，以61年度訴緝字第7號判處有期徒
    刑15年，褫奪公權10年，並於61年8月22日確定，77年間假
    釋出監，然因於假釋期間又犯賭博罪，經判處有期徒刑10月
    ，並撤銷假釋，而於80年6月24日再度入監執行，83年10月
    27 日復假釋出監，甫於90年2月20日縮短刑期假釋期滿，其
    未執行之刑，以已執行論。丙○○仍不知悔改，先於87年10
    月1日，向林王淑叡承租林王淑叡所有，坐落雲林縣虎尾鎮
    ○○里○○段1960至1971地號共12筆土地，雙方約定租期至
    97 年10月1日止，租金每年新臺幣（下同）100,000元，並
    自91 年1月3日起，僱用不知情之人開挖上開12筆土地，採
    取砂石外運，使該12筆土地上留有2處深約10餘公尺之大型
    坑洞（丙○○所涉違反區域計畫法之案件，業經臺灣雲林地
    方法院另案判處有期徒刑六月確定，於93年9月30日易科罰
    金執行完畢）。詎丙○○明知未經主管機關許可，不得提供
    土地予他人回填廢棄物，為填補上開2處大型坑洞，竟基於
    概括犯意，自93年6月5日起至94年5月6日止，擅自將其所承
    租之前開12筆土地，連續提供予廖益徵、甲○○、乙○○及
    多數姓名年籍不詳之成年人回填造紙廠廢散漿渣、廢印刷電
    路板、板裁邊廢料及建築廢棄物等事業廢棄物及一般廢棄物
    ，並收取每車次2,000元至3,000元不等之費用。嗣於：(1)93
    年6月5日下午5時45分許，適廖益徵駕駛車牌號碼650-RK號
    自用大貨車前往上揭地點，欲傾倒廢棄物時，為警當場查獲
    ；(2)93 年10月27日下午1時50分許，適甲○○駕駛無牌照之
    農用拼裝車，乙○○駕駛車牌號碼UE—969號自用大貨車前
    往上揭地點，欲傾倒廢棄物時，為警當場查獲。迄警查獲止
    ，乙○○共傾倒2車一般廢棄物，甲○○則僅傾倒1車一般廢
    棄物（以上2人業經臺灣雲林地方法院另案各判處有期徒刑
    一年二月、有期徒刑一年，均緩刑三年）；(3)94年5月7日凌
    晨2時45分許，適張謙義（業經臺灣雲林地方法院另案判處
    有期徒刑一年二月）駕駛車牌號碼461-GT號營業用大貨車前
    往上揭地點，欲傾倒廢棄物時，為警當場查獲，經丈量上開
    地點之傾倒面積約1.5公頃，深度約4公尺，始循線查悉上情
    。經開挖後，發現其中並有大同股份有限公司桃園電線電纜
    廠、南亞電路板公司錦興廠、祥裕電子公司及中央健康保險
    局臺北聯合門診中心等機構之事業廢棄物，又經行政院環境
    保護署環境督察總隊中區環境督察大隊採樣送鑑定後，發現
    其中除一般事業廢棄物外，亦含有有害事業廢棄物。
二、案經雲林縣警察局虎尾分局報告臺灣雲林地方法院檢察署檢
    察官偵查起訴。
    理  由
一、上揭事實，訊據被告丙○○坦承是虎尾鎮○○里○○段1960
    號至1971號等12筆土地承租人，且未經過主管機關許可提供
    土地供他人回填、堆置廢棄物，並於承租期間內，有同意廖
    益徵、乙○○、甲○○及張謙義等人在該12筆土地上傾倒廢
    棄土方之事實，惟矢口否認有違反廢棄物清理法犯行，辯稱
    ：乙○○、甲○○倒的不是一般廢棄物，是建築廢棄土方；
    其餘傾倒之事業廢棄物是無毒的云云。經查：
  (一)同案被告乙○○及甲○○確有載運廢土及磚塊等一般廢棄物
    ，前往被告所承租之上開土地傾倒之事實，業據乙○○、甲○○於93年10月27日警詢及偵查中分別供述在卷（虎尾分局
    虎警刑字第0930021568號卷第3至6頁、偵4319號卷第5至9頁
    ），並有雲林縣政府93年12月8日府環五字第0933665657號
    函（偵4319號卷第21頁）在卷可稽；且93年10月27日查獲乙○○及甲○○傾倒廢棄物當時，現場已傾倒之廢土及磚塊等
    一般廢棄物長約29.7公尺、寬約0.9公尺乙情，有雲林縣環
    境保護局一般、事業廢棄物暨環境衛生稽查處理工作記錄表
    （虎尾分局虎警刑字第0930021568號卷第8、9頁）及現場照
    片28張（虎尾分局虎警刑字第0930021568號卷第14至16頁、
    偵4319號卷第34至44頁）等在卷可稽。
  (二)另案被告張謙義確有載運石膏板及木板等一般廢棄物，前往
    被告所承租之上開土地傾倒之事實，業據張謙義於警詢及偵
    查中供述在卷（虎尾分局虎警刑字第0940020793號卷第7、8
    頁、偵2076號卷第10至12頁）；且94年5月7日上午，行政院
    環保署環境督察總隊勘查現場時，現場已傾倒之廢棄物面積
    約1.5公頃，掩埋有大量造紙廠廢散漿渣、廢印刷電路板、
    板裁邊廢料及建築廢棄物等物品乙情，有職務報告書（虎尾
    分局虎警刑字第0940020793號卷第8頁背面）、中區環境督
    察大隊環境稽查工作記錄2份（虎尾分局虎警刑字第0940020
    793號卷第34至36頁）及現場照片60張（虎尾分局虎警刑字
    第0940020793號卷第39至55頁）等在卷可稽；另94年5月18
    日，行政院環保署環境督察總隊勘查現場時，現場確有掩埋
    或堆置廢棄物乙情，有94年5月18日中區環境督察大隊環境
    稽查工作記錄2份、94年5月18日拍攝之現場照片14張（偵34
    63號卷附件）等在卷可稽。
  (三)94年6月6日上午，臺灣雲林地方法院檢察署檢察官有會同相
    關單位在現場進行開挖工作，並採集廢棄物樣品送鑑定乙情
    ，有勘驗現場筆錄（偵2076號卷第41頁）、94年6月6日中區
    環境督察大隊環境稽查工作記錄1份（偵3463號卷附件）、
    94年6月6日現場開挖蒐證採樣照片22張（偵3463號卷附件）
    等在卷可稽。而在上開12筆土地上採集之16個樣品送鑑定結
    果，其中2個廢棄物樣品為「有害事業廢棄物」，其餘14 個
    廢棄物樣品屬「一般事業廢棄物」乙節，有採樣點、採樣日
    期、採樣時間、經檢驗後之金屬含量表（偵3463號卷第12至
    13頁）、採集樣品之現場圖（偵3463號卷第14頁）、環保署
    環境督察總隊中區環境督察大隊對所採集每個樣品之鑑定內
    容及結果之檢驗報告（偵3463號卷第15至31頁）、行政院環
    保署94年8月8日環署督字第0940061307號函（偵3463號卷第
    2至3頁）等在卷可稽。
  (四)廖益徵確有載運建築廢棄物，前往被告所承租之上開土地傾
    倒之事實，有雲林縣環境保護局一般、事業廢棄物暨環境衛
    生稽查處理工作記錄表（偵3463號卷第47至50頁）在卷可稽
    。
  (五)證人廖偉智於95年1月17日原審審理時已明白證述「（問：
    你們到現場後，看到現場堆置東西有何？）土石方、磚塊、
    磚瓦、木材、少許的塑膠袋、包括類似像瓦礫的東西，明顯
    是從房屋修繕拆除下來的東西。...。磚瓦、土石占絕大多
    數、另外是木材，包含保麗龍、塑膠類物品」等語，且經原
    審將證人廖偉智之審理筆錄及卷內現場照片（虎尾分局虎警
    刑字第0930021568號卷第14至16頁、偵卷第34至44頁）併送
    請行政院環境保護署表示意見後，行政院環境保護署亦表示
    「依來函所附部分照片顯示，本案現場傾倒之物包含磚塊、
    廢木頭、水泥塊、廢保麗龍、廢塑膠等，另有部分照片尚顯
    示有廢瀝青混凝土，均屬營建事業廢棄物」等情，有該署95
    年2月27日環署廢字第0950008083號函1份附卷可稽（原審卷
    第101至102頁），足見同案被告乙○○及甲○○所傾倒者確
    係廢棄物，要無可疑。另上開12筆土地，除1971地號土地上
    為垃圾堆外，其餘地號土地上均有掩埋區，及垃圾堆與各該
    掩埋區之面積之情況，亦有雲林縣虎尾地政事務所土地複丈
    成果圖（偵2076號卷第224頁）在卷可稽。
  (六)按廢棄物清理法所稱之廢棄物，分下列二種：(1)一般廢棄物
    ：由家戶或其他非事業所產生之垃圾、糞尿、動物屍體等足
    以污染環境之固體或液體廢棄物；(2)事業廢棄物：有害事
    業廢棄物：由事業所產生具有毒性、危險性，其濃度或數量
    足以影響人體健康或污染環境之廢棄物。一般事業廢棄物
    ：由事業所產生有害事業廢棄物以外之廢棄物，廢棄物清理
    法第二條第一項定有明文。復按營建廢棄土包含建築工程、
    公共工程及建築物拆除工程施工所產生之剩餘土石方、磚瓦
    、混凝土塊，為有用資源，非屬廢棄物範圍，依照內政部營
    建署組織條例、營建廢棄土處理方案規定及八十年行政院環
    保小組工作會報討論結論，其主管機關為內政部營建署，至
    於因施工所附帶產生之金屬屑、玻璃碎片、塑膠類、木屑、
    竹片、紙屑、瀝青等廢棄物，則屬於一般事業廢棄物，始依
    廢棄物清理法規定，由行政院環保署主管，此固經行政院八
    十六年十二月三十一日臺八十六內字第五二一０九號函釋在
    案，惟此有一前提要件，即營建剩餘土石方須依「營建剩餘
    土石方處理方案」規定合法處理，始不以廢棄物認定。換言
    之，建築廢棄物如經分類後，符合「營建剩餘土石方處理方
    案」規定部分，即可併「剩餘土石方」進入土石方資源堆置
    處理場清理，其餘有用資源如廢鐵、廢鋁、廢塑膠、廢木材
    、廢紙、廢瀝青、廢玻璃等可回收再利用廢棄物及其他廢棄
    物，均應依廢棄物清理法相關規定清理或再利用，倘若未依
    規定辦理而隨意棄置致污染環境者，仍為違反廢棄物清理法
    之行為。若未經主管機關許可，提供土地供人傾倒、回填夾
    雜有磚塊、木材、玻璃碎片、打包帶、混凝土塊等建築物拆
    除施工後所產生之物，其所回填者仍應視為廢棄物清理法所
    稱之廢棄物，此亦有行政院環境保護署八十九年五月八日
    環署廢字第○○二○一五九號釋函文、八十九年九月五日
    環署督字第○○五一四二二號釋函文可參。綜上，足徵建築
    物開挖、拆除工程所產生之廢棄物非營建剩餘土石方，須經
    加工分類處理之機具設備分類處理後，始可認定為有用資源
    。「營建剩餘土石方認定，雖不以進入土資場處理為必要，
    惟仍應經過分類處理，否則仍屬廢棄物。」至無再利用價值
    部分，應委託合法清除機構送至掩埋場掩埋或焚化廠焚化處
    理，而非就地掩埋至明。而本件依卷附照片所示，同案被告
    甲○○、乙○○傾倒於系爭土地內之磚塊、土石，其未經合
    法處理程序，揆諸上揭說明，應視為一般廢棄物無訛。是被
    告辯稱：乙○○、甲○○倒的不是一般廢棄物，是建築廢棄
    土方云云，顯然不解法規之意涵。
  (七)綜上所述，足認被告自白部分與事實相符，應可採信，其所
    辯部分，顯係事後卸責之詞或誤會法規之意涵，不足採信，
    事證明確，被告犯行應堪認定。
二、按廢棄物清理法第46條第1項第3款所定：「未經主管機關許
    可，提供土地回置廢棄物者」，其中所稱「提供土地」之行
    為人，並不以土地所有權人為限，對於土地具有事實上之管
    領或占有狀態，以之提供他人，予以回填或堆置，即足構成
    該罪；又按廢棄物清理法第46條第1項第3款所欲規範者應在
    於未經主管機關許可，提供土地回填、堆置廢棄物之行為，
    而非側重於土地為何人所有，否則提供自己所有土地供人回
    填、堆置廢棄物之行為須受處罰，提供借用、租用甚或竊佔
    他人土地供人回填、堆置廢棄物之行為反而脫法不受處罰，
    輕重失衡，是應認該款之「提供土地回填、堆置廢棄物」之
    行為，包含自己或他人之土地（最高法院94年度臺上字第39
    01、4040號判決參照）。是被告丙○○未經主管機關許可，
    提供土地供他人回填廢棄物，核係犯廢棄物清理法第46條第
    1項第3款之未經主管機關許可，提供土地回填廢棄物罪。又
    檢察官雖僅起訴被告於93年10月27日，提供土地予乙○○、
    甲○○傾倒廢棄物之犯罪事實，惟94年度偵字第2076號移送
    併辦部分（即提供土地供張謙義及其他姓名年籍不詳之成年
    人回填廢棄物之行為），既與起訴部分具有連續犯之裁判上
    一罪關係，自應為起訴效力所及，應併予審判，附此敘明。
    被告先後多次提供土地供廖益徵、乙○○、甲○○及其他姓
    名年籍不詳之成年人回填廢棄物之行為，時間緊接，犯罪構
    成要件相同，顯係基於概括犯意而為之，為連續犯，應依刑
    法第56條之規定以一罪論，並加重其刑。又被告前於60年間
    因殺人等案件，經臺灣雲林地方法院於61年7月18日，以61
    年度訴緝字第7號判處有期徒刑15年，褫奪公權10年，並於
    61年8月22日確定，77年間假釋出監，然因於假釋期間又犯
    賭博罪，經判處有期徒刑10月，並撤銷假釋，而於80年6月
    24日再度入監執行，83年10月27日復假釋出監，甫於90年2
    月20日縮短刑期假釋期滿，其未執行之刑，以已執行論，有
    臺灣高等法院被告前案紀錄表一份在卷可參，其於前開有期
    徒刑執行完畢後五年內故意再犯本件有期徒刑以上之罪，不
    論依修正前之刑法第47條，或修正後之刑法第47條第1項之
    規定，均構成累犯，對被告而言並無有利或不利之情形，自
    不生新舊法比較之問題，應逕依修正前之刑法第47條，論以
    累犯，並遞加重其刑。另被告行為後，刑法第56條連續犯之
    規定，業於94年1月7日修正公布刪除，並於95年7月1日施行
    ，則被告之犯行，因行為後新法業已刪除連續犯之規定，此
    刪除雖非犯罪構成要件之變更，但顯已影響行為人刑罰之法
    律效果，自屬法律有變更，依新法第2條第1項規定，比較新
    、舊法結果，仍應適用較有利於被告之行為時法律即舊法論
    以連續犯（最高法院95年第8次刑事庭會議決議參照）。
三、原審以被告罪證明確，適用廢棄物清理法第46條第1項第3款
    、刑法第11條前段、第38條第1項第2款、修正前刑法第56條
    、第47條，並審酌被告前曾有殺人未遂前科，且於91年間因
    違反區域計畫法案件，經原審法院判處有期徒刑六月確定，
    並經同院於該案審理中要求其回填土地，迄仍未回復，素行
    不良，又為圖私利，於同院要求回填土地時，竟而為上開違
    反廢棄物清理法之犯行，藐視法律，且違犯上開犯行之時間
    長達一年，又該土地上之廢棄物，部分屬有毒事業廢棄物，
    對於整體環境、衛生所造成之危害鉅大，且廢棄物之數量亦
    相當龐大；另被告犯後猶飾詞卸責，一再辯稱是法官要求伊
    回填，才會提供土地供人傾倒物品，毫無悔意，態度不佳等
    一切情狀，量處有期徒刑三年六月。扣案之NOKIA牌行動電
    話一支（含門號0000000000號之SIM卡1張）及ADI牌無線電
    一臺係供被告與他人聯絡傾倒廢棄物所用之物，且屬被告所
    有，業據被告供承在卷，應依刑法第38條第1項第2款規定，
    宣告沒收。至扣案之SONYERICSSON牌行動電話一支（含門號
    0000000000號之SIM卡1張）、KENWOOD牌無線電一臺、三菱
    牌MS120型挖土機及車牌號碼461-GT號營業用大貨車各一輛
    ，均非被告所有之物，依法自不得宣告沒收。認事用法，核
    無不合，量刑亦堪認妥適。檢察官上訴意旨認審酌被告之犯
    後態度及對自然環境之破壞情節，原判決量刑過輕云云，及
    被告上訴意旨仍執前詞否認犯罪並指摘原判決量刑過重，均
    尚非有理由，應予駁回。
四、又行為後法律有變更者，依修正前刑法第2條第1項之規定，
    以適用裁判時法為原則，如行為時法有利於行為人，則例外
    適用行為時法；依修正後刑法第2條第1項規定，以適用行為
    時法為原則，惟如裁判時法有利於行為人，則例外的適用裁
    判時法。以往實務見解，認原判決未及比較適用新舊法時，
    上訴後，雖比較結果以舊法有利於行為人，而原判決別無其
    他撤銷事由，仍應由本院以此為由撤銷改判。惟修正後之規
    定係以適用行為時法為原則，因此原判決雖未及比較適用，
    然上訴本院後，經比較新舊法，行為後之法律並非較有利於
    行為人，仍應適用行為時法，則原判決適用行為時法即無不
    當，自不構成撤銷之事由。
五、至廖益徵駕駛車牌號碼650-RK號自用大貨車前往被告所承租
    之上開土地傾倒廢棄物之行為，是否涉有違反廢棄物清理法
    之罪嫌，應由檢察官另行偵辦。
據上論斷，應依刑事訴訟法第368條，判決如主文。
本案經檢察官王碧霞到庭執行職務。
中    華    民    國    95    年    8    月    10    日
                  刑事第三庭    審判長法  官  陳義仲
                                      法  官  張世展
                                      法  官  陳顯榮
以上正本證明與原本無異。
如不服本判決，應於收受本判決後十日內向本院提出上訴書狀。
其未敘述上訴理由者並得於提起上訴後十日內向本院補提理由書
狀（均須按他造當事人之人數附繕本）「切勿逕送上級法院」。
                                      書記官  陳嘉琍
中    華    民    國    95    年    8     月    10    日
附錄法條：
廢棄物清理法第46條：
有下列情形之一者，處1年以上5年以下有期徒刑，得併科新臺幣
3百萬元以下罰金：
一  任意棄置有害事業廢棄物。
二  事業負責人或相關人員未依本法規定之方式貯存、清除、處
    理或再利用廢棄物，致污染環境。
三  未經主管機關許可，提供土地回填、堆置廢棄物。
四  未依第41條第1項規定領有廢棄物清除、處理許可文件，從事
    廢棄物貯存、清除、處理，或未依廢棄物清除、處理許可文
    件內容貯存、清除、處理廢棄物。
五  執行機關之人員委託未取得許可文件之業者，清除、處理一
    般廢棄物者；或明知受託人非法清除、處理而仍委託。
六  公民營廢棄物處理機構負責人或相關人員、或執行機關之人
    員未處理廢棄物，開具虛偽證明。
無許可文件，以經營廢棄物清除、處理為常業者，處3年以上10
年以下有期徒刑，得併科新臺幣9百萬元以下罰金。


司法院資訊處製作；財團法人民間司法改革基金會備份。
